【裁判字號】    90,易,1954
【裁判日期】    901022
【裁判案由】    詐欺
【裁判全文】
臺灣高雄地方法院刑事判決                          九十年度易字第一九五四號
    公  訴  人  臺灣高雄地方法院檢察署檢察官
    被      告  乙○○
    選任辯護人  周村來
                周元培
右列被告因詐欺案件，經檢察官提起公訴（八十九年度偵字第二二四二九號），本院
判決如左：
    主  文
乙○○無罪。
    理  由
一、公訴意旨略以：被告乙○○係快客企業行負責人，自民國八十九年三月一日開始
    經營，迄同年六月間，己感營運欠佳，無法獲利，因恐血本無歸，竟萌不法所有
    之意圖，在報紙刊登徵求股東入股之廣告，甲○○與張文宏兄弟二人見報與乙○
    ○合談，乙○○即誇大其辭，保証每月可分紅利五萬元以上，甲○○等信以為真
    ，乃於同年七月四日匯款二十萬元給乙○○，投資一股，詎乙○○得款後，即無
    音訊，甲○○於同年八月二十一日前往該企業行查看時，己人去樓空，始知受騙
    。因認被告乙○○涉犯刑法第三百三十九條第一項之詐欺罪嫌。
二、按犯罪事實應依證據認定之，無證據不得推定其犯罪事實；又不能證明被告犯罪
    者，應諭知無罪之判決，刑事訴訟法第一百五十四條、第三百零一條第一項分別
    定有明文。次按刑法第三百三十九條第一項詐欺罪之成立，以行為人意圖為自己
    或第三人不法所有，以詐術使人將本人或第三人之物交付為要件。所謂以詐術使
    人交付，必須被詐欺人因其詐術而陷於錯誤，若其所用方法，不能認為詐術，亦
    不致使人陷於錯誤，即不構成該罪。亦有最高法院四十六年臺上字第二六０號判
    例可資參照。
三、本件公訴人認被告乙○○涉犯上開詐欺取財罪嫌，係以告訴人甲○○之指訴及其
    提出匯款單證明匯款二十萬元之事實，並以被告倘有邀請告訴人入股投資擴大營
    運之真意，不可能於收取投資金後數十日即遽然停業等情為其論罪依據。惟訊據
    被告固承認有登報徵求股東入股及向被告收取投資金二十萬元之事實，惟否認邀
    請告訴人投資時有詐欺之不法犯行，陳稱：伊公司當初確實係為擴大營業，始登
    報找人投資，並非營運不佳，欲騙取投資大眾之資金，是告訴人匯款後，因其公
    司人手不足，無法派人在公司駐守，始將電話改以轉接方式，告訴人至公司時因
    見公司無人，始誤會遭伊詐騙，後來因公司職員陸續離職，業務無法繼續，始於
    九月間初停業，並非營運不佳始被迫停業等語。經查；
（一）公訴人起訴事實認被告施用詐術之對象除告訴人外，亦同時對告訴人之弟張文
      宏為之一節，業經告訴人於本院陳明與被告洽談投資及匯款之經過，均係其一
      人出面與被告接洽進行，其弟張文宏自始至終均無參與，投資金亦係其一人所
      出，因其投資之目的乃係欲幫助其弟創業，故乃以其弟名義匯款等語可按（見
      本院九十年六月十四日審判筆錄），足見告訴人之弟張文宏始終未曾出面與被
      告接洽投資之事宜，被告自不可能對其施用詐術，公訴人此部分事實，容有誤
      會，核先敘明。
（二）至被告有無施用詐術致告訴人陷於錯誤而應允投資進而匯款交付金錢之詐欺犯
      行，查告訴人係經由被告所刊登之徵求股東入股廣告，因而與被告聯絡見面商
      談投資事宜，為被告、告訴人所不爭之事實，而由告訴人陳稱：簽約前與被告
      洽談過二次，曾至被告經營之快客企業行公司看過，當時見被告公司內約有三
      名男性僱員，被告亦有提供一份公司業務收支明細帳目給伊看等語（見本院九
      十年六月十四日審判筆錄），可知告訴人投資前已親自至被告公司了解營運情
      形，並查看公司之業務收支明細帳目，其並非僅憑被告一面之詞即率爾投資甚
      明，而告訴人既已親自至被告公司實地觀察投資條件，則該公司當時之營運狀
      況自無從對告訴人隱瞞，且由告訴人於警偵訊中陳稱：伊與被告商談投資事宜
      時，被告應允投資二十萬元（即一股）後按月於十日支付五萬元紅利，但被告
      告知因該公司尚屬草創之初，故前三個月僅能按月給付二萬五千元，三個月後
      再恢復按月支付五萬元紅利等語（見告訴人八十九年八月二十一日警訊筆錄）
      ，亦可知悉告訴人投資之初，被告已據實以告該公司係甫成立之公司，並無隱
      瞞公司係屬創業階之事實，而故意虛偽誇大公司以往獲利狀況致告訴人誤認該
      公司營運經歷，亦屬明確，被告既已明確告知公司營運狀況，則告訴人是否應
      允投資，自當取決己身考量該行業之商機以決定機投資之可行性，由告訴人原
      與被告簽定合約承諾投資三十萬元（即一‧五股），然事後僅匯款二十萬元，
      其自稱係因半信半疑，怕受騙故僅匯款二十萬元，匯款後即認為不妥，於隔日
      即向被告表示要撤銷投資等語（見偵查卷第四頁訊問筆錄），亦可徵之告訴人
      匯款之初，乃至匯款後仍對投資被告公司之可行性抱存懷疑，故而於匯款翌日
      即表示撤銷投資之意，顯見告訴人亦非輕率決定投資，其決定投資與否過程成
      中應係經充分反覆思量、評估而後為之至明，要非係因被告施用詐術致其陷於
      錯誤進而決意之故，而告訴人之所以提起本件詐欺告訴，其目的亦無非欲被告
      返還投資款，此觀告訴人嗣於本院審理期間，就投資款返還問題與被告達成和
      解後，即陳明乃係誤會一場，不再追究之意等語可明，有和解書一份在卷可稽
      ，益證本件被告與告訴人間之投資糾紛，純屬民事糾葛，應無涉及詐欺情事，
      誠堪肯認，公訴人認被告涉嫌詐欺，應有未察。此外，本院復查無其他證據足
      資證明被告對告訴人有何詐欺之犯行，既不能證明被告犯罪，依上開規定，自
      應為被告無罪諭知。
據上論斷，應依刑事訴訟法第三百零一條第一項，判決如主文。
中      華      民      國    九十      年      十      月    二十二    日
                                  臺灣高雄地方法院刑事庭
                                      法  官  陳淑卿
右正本證明與原本無異。
如不服本判決，應於判決送達後十日內，向本院提出上訴狀。
                        書記官  陳朝宗
中      華      民      國    九十      年      十      月    二十二    日


司法院資訊處製作；財團法人民間司法改革基金會備份。
